臺灣台南地方法院民事判決　九十二年度簡上字第一一四號
　　上　訴　人　甲○○
　　訴訟代理人　黃正彥律師
　　　　　　　　黃雅萍律師
　　　　　　　　乙○○
　　被上訴人　　丙○○
　　訴訟代理人　鄭慶海律師
　　　　　　　　邱玲子律師
右當事人間請求確定土地界址事件，上訴人對於民國九十二年六月二十三日本院新營
簡易庭九十一年度營簡字第四０五號第一審判決提起上訴，本院於民國九十三年十月
二十七日言詞辯論終結，判決如左：
    主      文
上訴駁回。
第二審訴訟費用由上訴人負擔。
    事實及理由
一、被上訴人主張：
（一）被上訴人所有坐落台南縣新營市○○段四四地號（重測前為太子宮段太子宮小
      段一八一之八六地號）土地，與上訴人所有坐落同地段四二地號（重測前為太
      子宮段太子宮小段一八三地號）及四三地號（重測前為太子宮段太子宮小段一
      八二之四地號）土地（以上三筆土地，下稱：系爭土地）相鄰，台南縣政府於
      民國八十九年間辦理系爭土地及鄰地地籍重測，因兩造對於系爭土地經界線之
      指界不一而有爭議，經台南縣政府於九十年四月十八日召集兩造進行調處，仍
      無法達成調處結果，為此，被上訴人乃向原審提起本件確認土地界址訴訟。
（二）本件經原審囑託內政部土地測量局（下稱：土測局）於九十年十二月二十日鑑
      測系爭土地之經界線，土測局乃將系爭土地之外圍依重測確定坐標，再依重測
      前地籍圖測定坐標據以計算系爭土地之面積結果，兩造間系爭土地之經界線，
      即如土測局九十一年二月二十一日鑑定圖（即附圖）所示１—２—３—４—５
      —６點連接線（下稱：１—６點連接線），則土測局採用配合系爭土地外圍已
      重測公告確定之經界線所為之鑑定方法，自屬較為妥適。
（三）原審認定系爭土地之經界線如附圖所示１—６點連接線，既係採用較具公信力
      之土測局測定之經界線為認定之依據，此雖造成被上訴人所有系爭四四地號土
      地面積，較重測前土地登記簿上登記之面積減少，然被上訴人認為原審認定事
      實取捨證據所憑之心證理由尚為持平論斷，是以系爭土地之經界線，應以如附
      圖所示１—６點連接線始為正確，上訴人提起本件上訴，指摘原判決不當，尚
      非可採。
（四）聲明：如主文所示。
二、上訴人抗辯：
（一）系爭土地於八十九年間進行地籍圖重測時，係由土測局派駐台南縣之測量隊初
      次按舊地籍圖套繪測量計算系爭土地之面積，而土測局受原審囑託亦係按舊地
      籍圖測定系爭土地經界線如附圖所示１—６點連接線，然土測局先後二次計算
      系爭土地之面積，均係以精密電子儀器按舊地籍圖測量計算，惟被上訴人所有
      系爭四四地號土地面積卻增加二三點八四平方公尺，上訴人所有系爭四二、四
      三地號土地面積卻減少二五點五二平方公尺（詳如附表所示），其原因要不是
      技術上之問題，即為土測局基於重測時同為其隸屬分駐單位人員測得之結果，
      為遷就現實，將兩造各自所有系爭土地減少之面積做一平均分攤，而未公平地
      就實際舊地籍圖面積予以測量。
（二）原判決理由四（五）固認定：「‧‧‧鑑定人因本件舊地籍圖有破損及伸縮現
      象，故繪測時曾予以調整，但係依據法定及作業規範‧‧‧」等語，然舊地籍
      圖自日據時代遺留迄今已達六、七十年以上，或有破損及伸縮，惟尚不至於八
      十九年至九十一年之二年間會伸縮致有如前述之差距，則土測局鑑定人繪測時
      所調整之項目及位置為何？所依據法定及作業規範為何？其調整前、後所致之
      影響為何？土測局鑑定人均未加以說明，諸多疑點，致嚴重損及上訴人之權益
      ，原審未注意及此，遽為上訴人不利之判決，已有不當。
（三）系爭土地於八十九年間進行地籍重測時，係全面依舊地籍圖測量，該次測得之
      面積對兩造最公平，其準確性、完整性均不容質疑。況按地籍測量實施規則第
      一百八十六條第一項規定：「地籍圖重測，應以段為實施單位」，然土測局測
      定如附圖所示１—６點連接線為系爭土地之經界線時，僅就系爭三筆土地重測
      ，且外圍土地採用重測公告確定後之經界線為依據，並非全面依舊地籍圖測量
      ，已有違地籍重測之規定，且土測局於該次鑑測時，係以系爭及其鄰近土地尚
      存有重測時測設之圖根點，即鑑測原圖上之HBO55、HBO87、HBO56、HB377、HB
      378等五點圖根點為鑑測之控制點，然依鑑測原圖所示，系爭土地及鄰近土地
      周圍，尚有較鄰近上訴人所有系爭四二、四三地號土地之HB373、HB372、HB37
      1、HB370等四點圖根點，則前述四點圖根點並未廢棄，然土測局所採之五點控
      制圖根點，不僅完全偏向被上訴人之土地一方，且為較遠處之圖根點，形成向
      上訴人土地之大缺口，故土測局測定系爭土地經界線之準確性，即值懷疑。從
      而，原審採用土測局鑑測如附圖所示１—６點連接線為系爭土地之經界線，自
      有違誤。
（四）原判決另認本件訴訟費用，應由兩造按所有土地面積之比例負擔，而未按判決
      前後兩造受影響土地面積之多寡比例負擔，使上訴人因務農數十年，未隨炒作
      土地歪風出售土地，而持有較大面積土地成為原罪，是原判決就訴訟費用之裁
      判，亦有不當。
（五）聲明：
    １‧原判決廢棄。
    ２‧確認上訴人所有坐落台南縣新營市○○段第四二、四三地號土地，與被上訴
        人所有坐落同段第四四地號土地之經界線，如附圖所示Ｇ—Ｈ—Ｉ點連接線
        。
三、得心證之理由：
    查本件被上訴人請求確定系爭土地之經界線，如附圖所示１—６點連接線，然為
    上訴人所否認，並以前揭情詞置辯。茲查：
（一）按所謂定不動產界線之訴訟，係指不動產之經界不明，或就經界有爭執，而求
      定其界線所在之訴訟而言（最高法院三十年抗字第一七七號判例意旨參照）。
      查被上訴人起訴主張其所有之系爭四四地號土地，與上訴人所有之系爭四二及
      四三地號土地相鄰，兩造間就系爭土地之經界線發生爭議之事實，業據提出土
      地登記謄本三件、台南縣政府九十年四月二十三日九十府地測字第五八一七０
      號函、地籍圖謄本各一件為證，並經原審依職權向台南縣鹽水地政事務所調閱
      系爭土地辦理地籍圖重測之糾紛協調圖說、分析表、調處及仲裁記錄、地籍圖
      重測地籍調查表及補正表核閱相符（見原審卷第六七至七九頁），且為上訴人
      所不爭執，是兩造就系爭土地之經界線不明，而有爭執之情形，則被上訴人提
      起本訴求為確認兩造間系爭土地之經界線，即無不合，合先敘明。
（二）上訴人抗辯系爭土地之經界線，如附圖所示Ｇ—Ｈ—Ｉ點連接線部分：
    １‧上訴人辯稱：系爭土地於八十九年間進行地籍圖重測及土測局受原審囑託測
        定系爭土地之經界線如附圖所示１—６點連接線，先後二次鑑測均係以精密
        電子儀器按舊地籍圖測量計算系爭土地面積，然第二次測量結果，被上訴人
        所有系爭四四地號土地面積卻增加二三點八四平方公尺，上訴人所有系爭四
        二、四三地號土地面積卻減少二五點五二平方公尺，因認土測局未公平地就
        實際舊地籍圖面積予以測量云云。查土測局人員於八十九年三月十五日依舊
        地籍圖測量，計算系爭各筆土地面積時，乃係由辦理地籍圖重測人員依舊地
        籍圖圖面所示經界線為準據，計算系爭各筆土地面積，斯時系爭土地外圍界
        址及系爭土地界址均未經公告確定，然土測局受原審囑託於九十一年二月二
        十一日鑑測系爭土地經界線之際，當時系爭土地周圍之鄰地新地籍圖，業經
        重測公告確定，故土測局該次鑑測時，對於系爭土地外圍係依重測前確定坐
        標，系爭土地界址則依重測前地籍圖測定坐標為準據，計算系爭各筆土地面
        積一節，此有土測局九十一年三月五日九一地測二字第０二七一三號函附鑑
        定書說明二及附圖說明欄中載明甚詳（見原審卷第六五至六六頁）。準此，
        系爭土地先後二次雖經土測局以舊地籍圖測量計算系爭土地面積，然各該計
        算系爭土地面積之依據及方法各有不同，其結果當然有所差異，是上訴人執
        此質疑土測局就附圖所示之鑑定圖並未公平就實際舊地籍圖面積予以測量云
        云，尚有誤會。
    ２‧上訴人又辯稱：系爭土地於八十九年間進行地籍圖重測時，係全面依舊地籍
        圖測量，測得之面積對兩造最公平，其準確性、完整性均不容質疑云云。查
        系爭土地固於八十九年三月十五日全面依舊地籍圖測量，亦即就系爭土地外
        圍經界線及系爭土地經界線均依重測前地籍圖位置鑑測，經計算出被上訴人
        所有系爭四四地號土地面積為五二五平方公尺、上訴人所有之系爭四二、四
        三地號土地面積各為一四七０、七０八平方公尺，有卷附糾紛協調圖說及分
        析表一件在卷可憑（見原審卷第十六頁），然經本院囑託土測局於九十二年
        九月八日再次全面依舊地籍圖測量系爭土地面積，經計算出被上訴人所有系
        爭四四地號土地面積為五二六平方公尺、上訴人所有之系爭四二、四三地號
        土地面積各為一四五三、六七九平方公尺，有卷附補充鑑定圖說一件在卷可
        按（見本院卷第四九頁，面積分析表第四欄所示），顯見系爭土地先後二次
        測量之面積不一，此經本院函詢土測局何以先後二次均係全面依舊地籍圖測
        量，會有面積不一之誤差？經土測局函覆稱：「‧‧‧前述二項面積係法院
        囑託鑑測人員與辦理地籍圖重測人員分別描繪重測前地籍圖後，再以坐標讀
        取儀逐點讀取坐標或用其他測算方式，據以計算面積，難免會有不一致之情
        形‧‧‧」等語明確，有該局九十三年八月十日測籍字第０九三０００九四
        五六號函一件附卷可稽（見本院卷第一一六至一一八頁）其函覆與常情尚無
        不合，亦難認有何違反鑑定法規及邏輯推論之顯然錯誤，應堪採信。可徵，
        土測局人員於八十九年三月十五日依舊地籍圖測量，計算系爭各筆土地面積
        時，係由辦理地籍圖重測人員描繪重測前地籍圖後，再以坐標讀取儀逐點讀
        取坐標或用其他測算方式，據以計算面積，該次鑑測方法，既然僅係依舊地
        籍圖進行圖面描繪計算，並未經實地測量鑑測，根本無從施測系爭土地附近
        之界址點、使用坵形位置等，則該次僅以人工進行圖面描繪計算面積，難免
        產生誤差所在，是依此鑑測方法所得鑑測結論自無從採認，從而，被上訴人
        抗辯八十九年三月十五日進行地籍重測時之面積，對兩造最公平云云，即無
        可採。
    ３‧況台灣地區之地籍圖多係日據時期所測繪者，當時之原圖已於二次世界大戰
        期間遭盟軍炸燬，現今使用之地籍圖均係由原圖描繪裱裝而成之副圖，迄今
        已歷八十餘年，其中部分折損破舊，經界模糊，加以圖紙伸縮，誤差甚大，
        使用困難，甚至不堪使用，兼以近年來社會經濟繁榮，都市土地價格高漲，
        土地分割頻繁，細分益烈，目前都市地區一千二百分之一及六百分之一比例
        尺之地籍圖，已無法符合實際需要，必須有賴辦理地籍圖重測，建立新地籍
        測量成果，才能切實保障合法產權，杜絕界址糾紛。基此理由，內政部乃於
        六十四年起，特擬訂計劃，分期分區，將台灣地區地籍圖予以重測，並於同
        年七月二十四日修訂土地法，增加第四十六條之一、第四十六條之二、第四
        十六條之三，共計三條條文，作為日後地政機關辦理地籍圖重測時之法律依
        據（內政部六十四年十一月二十七日台內地字第六五一八五九號函、六十七
        年十月二十三日台內字第八一八八四二號函、七十四年九月九日台內地字第
        三四０八八三號函參照）。是以，系爭土地及鄰地既前於八十九年間辦理地
        籍圖重測，並依土地法公告確定，土地所有人即應依重測公告確定後之新地
        籍圖行使權利，方不致混亂，且土測局亦明確函稱：「‧‧‧本地外圍重測
        公告確定之地籍圖經界線與重測時界址爭議未解決，系爭土地外圍地籍圖經
        界線經重測公告確定，重測前地籍圖已停止使用」等語，有該局九十二年九
        月二十九日測籍字第０九二００一二九一八號函一件在卷可參（見本院卷第
        四七至四八頁），且舊地籍圖亦因老舊模糊，原一千二百分之一比例尺之準
        確性亦已不敷使用，則上訴人一再抗辯應全面以舊地籍圖進行鑑測，自屬無
        據。
    ４‧上訴人復辯稱：地籍圖重測，應以段為實施單位，然土測局僅就系爭三筆土
        地施測，且外圍土地採用重測公告確定後之經界線為依據，有違地籍重測之
        規定，又土測局於鑑測時僅採用偏向被上訴人土地一方之HBO55、HBO87、HB
        O56、HB377、HB378等圖根點，卻不採用鄰近上訴人所有系爭四二、四三地
        號土地之HB373、HB372、HB371、HB370等圖根點，故土測局測定系爭土地經
        界線之準確性，不值採認云云。查系爭土地及鄰地於八十九年間辦理地籍圖
        重測，除兩造就系爭土地之經界線尚有爭議外，系爭土地與鄰地之經界線業
        經公告確定，此為兩造所不爭，則土測局僅受原審囑託測量系爭土地之經界
        線，並非就系爭土地相鄰同段之其他土地進行地籍圖重測，自無庸以系爭土
        地坐落同段地號之全部土地為施測範圍；又土測局受原審囑託辦理系爭土地
        經界線鑑測時，依據內政部訂頒「辦理法院囑託土地界址鑑定書圖格式」貳
        、作業程序—六、圖根測量—（一）規定：「鑑測土地附近已有適當數量之
        圖根點者，應依地籍測量實施規則第二編第二章有關規定辦理檢測，檢測圖
        根點須先在該土地適當範圍內至少選定三個點位進行」，因而以系爭土地附
        近重測時測設之圖根點HB055、HB087、HB056、HB377、HB378，經計算檢核
        無誤後，作為該次鑑測之控制點一節，亦經該局上開九十三年八月十日測籍
        字第０九三０００九四五六號函覆明確，則土測局採用HB055、HB087、HB05
        6、HB377、HB378作為施測之圖根點，亦核與上開作業程序規定相符；參以
        ，依卷附系爭土地鑑測原圖所示（見本院卷第五五頁），上開HB055、HB087
        、HB056、HB377、HB378等圖根點，共構形成北、西、南三側之ㄇ字走向，包
        覆系爭土地及相鄰周圍土地之外界，反觀上訴人所舉上開HB373、HB372、HB
        371、HB370等圖根點，呈現南北走向，坐落位於上訴人所有系爭四二、四三
        地號土地之東側外界，不僅與被上訴人所有系爭四四地號土地無涉且相距甚
        遠，是以上開HB055、HB087、HB056、HB377、HB378等圖根點，不僅係系爭土
        地相鄰周圍土地外圍業經重測公告確定之界址點，且同時兼顧系爭三筆土地
        之坐落位置，益徵土測局採用上開HB055、HB087、HB056、HB377、HB378等圖
        根點為鑑測之控制點，並無違失之處，故上訴人前開所辯，亦無可取。
    ５‧上訴人另辯稱：系爭土地之經界線應如附圖所示Ｇ—Ｈ—Ｉ點連接線云云。
        惟查，原審會同兩造及土測局人員履勘系爭土地之經界線時，上訴人對於原
        審詢問為何以Ｇ、Ｈ、Ｊ三點為界點？則答稱：因為Ｇ點處有一棵類似蘆薈
        之植物（現場已無該植物，僅留部分根部），Ｈ點則是伊認為之界點，至於
        系爭土地南側界點，因為伊無法辨識，所以才以他人土地可確定之界點即Ｊ
        點為第三個指界點等語（見原審卷第一五七頁），又上訴人前於系爭土地於
        八十九年間進行地籍圖重測時，則係指出系爭土地之經界線為Ａ′—Ｂ′—
        Ｃ′—Ｄ′—Ｅ′連接線，有前開糾紛協調圖說及分析表可參（見原審卷第
        十六頁），且上訴人訴訟代理人於本院準備程序時亦自陳：「‧‧‧系爭四
        二、四三地號土地，原本是我媽媽即上訴人在耕作，已經有十幾年沒有在上
        開土地耕作，處於休耕狀態，我媽媽對於實際上與四四地號土地的經界線何
        在也看不出來」等語在卷（見本院卷第二九頁），則依上訴人先後指界系爭
        土地經界線，不僅界址點數量不一，且經界線之位置亦有相當差距，是以上
        訴人上開指界過程以觀，上訴人對於系爭土地之實際使用現狀，已因時隔多
        年不甚熟悉，僅憑模糊之印象及主觀臆測予以指界，是其所指系爭土地之經
        界線為如附圖所示Ｇ—Ｈ—Ｉ點連接線云云，顯然欠缺客觀之依據。再者，
        上訴人上開所指Ｇ、Ｈ、Ｊ界點因未與南端經界線相交，故土測局人員乃延
        伸Ｈ與Ｊ二界點後，得出與經界線相交之Ｉ點，而據以確認上訴人所指系爭
        土地之經界線，此亦據土測局本件承辦人員董守義於原審證稱明確（見原審
        卷第一一一頁），然依重測前地籍圖所示（見本院卷第四四頁），系爭土地
        之經界線計有六點曲折處，而上訴人所指之如附圖所示Ｇ—Ｈ—Ｉ點連接線
        ，卻僅有一曲折處，二者相比，益可證上訴人所指系爭土地之經界線為如附
        圖所示Ｇ—Ｈ—Ｉ點連接線云云，應無可採。
（三）被上訴人主張系爭土地之經界線，如附圖所示１—６點連接線部分：
    １‧本件依原審會同兩造履勘系爭土地之經界線，並囑託土測局人員參照舊地籍
        圖經界線測量繪製鑑定圖，經內政部土地測量局人員以精密電子測距經緯儀
        ，在系爭土地附近周圍利用前測設圖根點，經計算檢核閉合後作為該測區之
        控制點，然後以各圖根點為基點，分別施測系爭土地當事人指界之位置及附
        近之界址點，將各點施測計算之坐標值輸入電腦，經自動繪圖儀展繪於鑑測
        原圖上（同重測前地籍圖比例一千二百分之一及重測後地籍圖比例尺五百分
        之一），然後依據台南縣鹽水地政事務所保管之地籍圖、地籍調查表、坐標
        資料、宗地資料等謄、展繪本案有關土地地籍圖經界線，與前項成果核對檢
        核後，測定於鑑測原圖上，作成五百分之一鑑定圖，認定兩造間系爭土地之
        地籍圖經界線即為如附圖一所示１—６點連接線，有土測局上開鑑定書及鑑
        定圖附卷可憑。
    ２‧又按土地複丈圖之調製：１‧依地籍圖或圖解地籍圖數值化成果調製土地複
        丈圖時，應將其鄰接四週適當範圍內之經界線及附近圖根點，精密移繪或繪
        製於圖紙上‧‧‧２‧土地複丈圖調製後，應經核對地籍圖、原有土地複丈
        圖及地籍調查表無誤後，始得辦理複丈；複丈應以圖根點或界址點作為依據
        ，分別為地籍測量實施規則第二百三十九條第一項、第二項、第二百四十條
        所明定，準此，土測局受原審囑託鑑測系爭土地時，係依原審法官現場囑託
        事項辦理，並以台南縣鹽水地政事務所保管之地籍圖、地籍調查表、坐標資
        料、宗地資料為依據，調製如附圖所示１—６點連接線為系爭土地經界線之
        鑑測結果，符合上開地籍測量實施規則之規定，且土測局係以其專業測量技
        術及精密儀器先行施測後，再將施測成果與地籍圖之經界線進行核對檢核，
        其所用施測方法在鑑測技術上亦無何瑕疵可指，應屬可採。
    ３‧司法院大法官會議釋字第三七四號解釋意旨重於重測結果無「增減人民私權
        」之效力，如重測時在土地附近所定據以實施測量之圖根點失其妥適性、坐
        標值標示錯誤、電腦程式或輸入錯誤致自動繪圖儀展繪錯誤等，致土地所有
        權人發生面積增加或減少之所有權變動結果，而允許提起民事訴訟解決，並
        非全面否定重測價值，讓所有地籍再回歸未重測前之狀態。查系爭土地其周
        圍鄰地於八十九年間進行重測後，除系爭土地之經界線外，系爭土地外圍地
        籍圖經界線業經重測公告確定一節，業如前述，又系爭土地外圍重測前地籍
        圖經界線與重測公告確定之地籍圖經界線，幾乎呈平行狀，有上開補充鑑定
        圖說可稽（見本院卷第四九頁），亦即系爭土地外圍於重測前後之經界線並
        無異常之變動，則土測局受原審囑託鑑測系爭土地之經界線時，係就系爭土
        地之外圍土地採用重測公告確定後之經界線為依據，此一施測方法自屬妥適
        ；又系爭土地之經界線經土測局鑑測如附圖所示１—６點連接線，計有六點
        曲折處，此與卷附重測前地籍圖所示系爭土地之經界線，計有六點曲折處，
        亦相吻合（見本院卷第四四頁），已屬可採。此外，上訴人復未能証明本件
        土測局鑑測時有何在系爭土地附近所定據以實施測量之鑑測控制點失其妥適
        性、各鑑測控制點坐標值標示錯誤、電腦程式或輸入錯誤致自動繪圖儀展繪
        錯誤等因素，致影響系爭土地經界線之正確性，是土測局鑑測如附圖所示１
        —６點連接線為系爭土地之經界線，核與系爭土地實況之經界線相符，則被
        上訴人主張系爭土地之經界線，如附圖所示１—６點連接線，即屬可採。
（四）末按敗訴人之行為，按當時之訴訟程度，為伸張或防衛權利所必要者，因該行
      為所生之費用，法院得酌量情形，命勝訴之當事人負擔其全部或一部，民事訴
      訟法第八十一條第二款定有明文。查確認土地經界糾紛，核其性質屬於形成之
      訴，兩造本可互換地位，則被上訴人於原審提起本訴雖依法有據，然上訴人之
      應訴又係法律規定所不得不然，其抗辯自為伸張或防衛權利所必要，是原審依
      民事訴訟法第八十一條第二款之規定，本於職權認定原審之訴訟費用應由兩造
      按所有土地面積之比例分擔，並無不當。上訴人猶執原審此部分訴訟費用之諭
      知，有所違誤云云，尚屬無據。
四、綜上所述，本院參酌兩造之主張及系爭土地之面積、地形、位置，並參考土測局
    之鑑定圖及地籍圖，認定系爭土地之經界線，應以如附圖所示１—６點連接線為
    適當，原審判決系爭土地之經界線同上開連接線，核無違誤。上訴意旨仍執陳詞
    ，指摘原判決不當，求予廢棄改判，為無理由，應予駁回。
五、本件事證已臻明確，兩造其餘攻擊防禦方法，於本件判決結果已不生影響，爰不
    再逐一予以論究，附此敘明。
六、據上論結，本件上訴為無理由，依民事訴訟法第四百三十六條之一第三項、第四
    百四十九條第一項、第七十八條，判決如主文。
中　　　華　　　民　　　國　　九十三　　年　　 十一 　　月　　 十七 　　日
                                  臺灣臺南地方法院民事第一庭
~B審判長法官　張銘晃　張銘晃
~B法　    官　張銘晃　張銘晃
~B法　    官　張銘晃　張銘晃
右正本證明與原本無異
本判決不得上訴
~F0
~T40
附表：（面積單位：平方公尺）
  ┌─────────────────┬─────┬─────┬────┐
  │太子宮段太子宮小段　　　　　　　  │181-86地號│182-4地號 │183地號 │
  │所有權人                          │丙○○    │甲○○    │甲○○  │
  ├─────────────────┼─────┼─────┼────┤
  │兩造調處時，依舊地籍圖計算面積    │525       │708     　│1470    │
  ├─────────────────┼─────┼─────┼────┤
  │土測局依重測前舊地籍圖，以如附圖所│548.84    │700.55    │145.93  │
  │示１—６點連線為經界，計算面積　  │          │          │        │
  ├─────────────────┼─────┼─────┼────┤
  │差距                              │23.84     │-7.45   　│-15.07  │
  └─────────────────┴─────┴─────┴────┘
臺灣台南地方法院民事判決　九十二年度簡上字第一一四號
    上　訴　人　甲○○　　　住台南縣新營市○○路三八之九號
    訴訟代理人　黃正彥律師
    　　　　　　黃雅萍律師
    　　　　　　乙○○　　　住台北市○○區○○路一巷六之二號
    被上訴人　　丙○○　　　住台南縣新營市○○街二九巷六弄三六號
    訴訟代理人　鄭慶海律師
    　　　　　　邱玲子律師
右當事人間請求確定土地界址事件，上訴人對於民國九十二年六月二十三日本院新營
簡易庭九十一年度營簡字第四０五號第一審判決提起上訴，本院於民國九十三年十月
二十七日言詞辯論終結，判決如左：
    主      文
上訴駁回。
第二審訴訟費用由上訴人負擔。
    事實及理由
一、被上訴人主張：
（一）被上訴人所有坐落台南縣新營市○○段四四地號（重測前為太子宮段太子宮小
      段一八一之八六地號）土地，與上訴人所有坐落同地段四二地號（重測前為太
      子宮段太子宮小段一八三地號）及四三地號（重測前為太子宮段太子宮小段一
      八二之四地號）土地（以上三筆土地，下稱：系爭土地）相鄰，台南縣政府於
      民國八十九年間辦理系爭土地及鄰地地籍重測，因兩造對於系爭土地經界線之
      指界不一而有爭議，經台南縣政府於九十年四月十八日召集兩造進行調處，仍
      無法達成調處結果，為此，被上訴人乃向原審提起本件確認土地界址訴訟。
（二）本件經原審囑託內政部土地測量局（下稱：土測局）於九十年十二月二十日鑑
      測系爭土地之經界線，土測局乃將系爭土地之外圍依重測確定坐標，再依重測
      前地籍圖測定坐標據以計算系爭土地之面積結果，兩造間系爭土地之經界線，
      即如土測局九十一年二月二十一日鑑定圖（即附圖）所示１—２—３—４—５
      —６點連接線（下稱：１—６點連接線），則土測局採用配合系爭土地外圍已
      重測公告確定之經界線所為之鑑定方法，自屬較為妥適。
（三）原審認定系爭土地之經界線如附圖所示１—６點連接線，既係採用較具公信力
      之土測局測定之經界線為認定之依據，此雖造成被上訴人所有系爭四四地號土
      地面積，較重測前土地登記簿上登記之面積減少，然被上訴人認為原審認定事
      實取捨證據所憑之心證理由尚為持平論斷，是以系爭土地之經界線，應以如附
      圖所示１—６點連接線始為正確，上訴人提起本件上訴，指摘原判決不當，尚
      非可採。
（四）聲明：如主文所示。
二、上訴人抗辯：
（一）系爭土地於八十九年間進行地籍圖重測時，係由土測局派駐台南縣之測量隊初
      次按舊地籍圖套繪測量計算系爭土地之面積，而土測局受原審囑託亦係按舊地
      籍圖測定系爭土地經界線如附圖所示１—６點連接線，然土測局先後二次計算
      系爭土地之面積，均係以精密電子儀器按舊地籍圖測量計算，惟被上訴人所有
      系爭四四地號土地面積卻增加二三點八四平方公尺，上訴人所有系爭四二、四
      三地號土地面積卻減少二五點五二平方公尺（詳如附表所示），其原因要不是
      技術上之問題，即為土測局基於重測時同為其隸屬分駐單位人員測得之結果，
      為遷就現實，將兩造各自所有系爭土地減少之面積做一平均分攤，而未公平地
      就實際舊地籍圖面積予以測量。
（二）原判決理由四（五）固認定：「‧‧‧鑑定人因本件舊地籍圖有破損及伸縮現
      象，故繪測時曾予以調整，但係依據法定及作業規範‧‧‧」等語，然舊地籍
      圖自日據時代遺留迄今已達六、七十年以上，或有破損及伸縮，惟尚不至於八
      十九年至九十一年之二年間會伸縮致有如前述之差距，則土測局鑑定人繪測時
      所調整之項目及位置為何？所依據法定及作業規範為何？其調整前、後所致之
      影響為何？土測局鑑定人均未加以說明，諸多疑點，致嚴重損及上訴人之權益
      ，原審未注意及此，遽為上訴人不利之判決，已有不當。
（三）系爭土地於八十九年間進行地籍重測時，係全面依舊地籍圖測量，該次測得之
      面積對兩造最公平，其準確性、完整性均不容質疑。況按地籍測量實施規則第
      一百八十六條第一項規定：「地籍圖重測，應以段為實施單位」，然土測局測
      定如附圖所示１—６點連接線為系爭土地之經界線時，僅就系爭三筆土地重測
      ，且外圍土地採用重測公告確定後之經界線為依據，並非全面依舊地籍圖測量
      ，已有違地籍重測之規定，且土測局於該次鑑測時，係以系爭及其鄰近土地尚
      存有重測時測設之圖根點，即鑑測原圖上之HBO55、HBO87、HBO56、HB377、HB
      378等五點圖根點為鑑測之控制點，然依鑑測原圖所示，系爭土地及鄰近土地
      周圍，尚有較鄰近上訴人所有系爭四二、四三地號土地之HB373、HB372、HB37
      1、HB370等四點圖根點，則前述四點圖根點並未廢棄，然土測局所採之五點控
      制圖根點，不僅完全偏向被上訴人之土地一方，且為較遠處之圖根點，形成向
      上訴人土地之大缺口，故土測局測定系爭土地經界線之準確性，即值懷疑。從
      而，原審採用土測局鑑測如附圖所示１—６點連接線為系爭土地之經界線，自
      有違誤。
（四）原判決另認本件訴訟費用，應由兩造按所有土地面積之比例負擔，而未按判決
      前後兩造受影響土地面積之多寡比例負擔，使上訴人因務農數十年，未隨炒作
      土地歪風出售土地，而持有較大面積土地成為原罪，是原判決就訴訟費用之裁
      判，亦有不當。
（五）聲明：
    １‧原判決廢棄。
    ２‧確認上訴人所有坐落台南縣新營市○○段第四二、四三地號土地，與被上訴
        人所有坐落同段第四四地號土地之經界線，如附圖所示Ｇ—Ｈ—Ｉ點連接線
        。
三、得心證之理由：
    查本件被上訴人請求確定系爭土地之經界線，如附圖所示１—６點連接線，然為
    上訴人所否認，並以前揭情詞置辯。茲查：
（一）按所謂定不動產界線之訴訟，係指不動產之經界不明，或就經界有爭執，而求
      定其界線所在之訴訟而言（最高法院三十年抗字第一七七號判例意旨參照）。
      查被上訴人起訴主張其所有之系爭四四地號土地，與上訴人所有之系爭四二及
      四三地號土地相鄰，兩造間就系爭土地之經界線發生爭議之事實，業據提出土
      地登記謄本三件、台南縣政府九十年四月二十三日九十府地測字第五八一七０
      號函、地籍圖謄本各一件為證，並經原審依職權向台南縣鹽水地政事務所調閱
      系爭土地辦理地籍圖重測之糾紛協調圖說、分析表、調處及仲裁記錄、地籍圖
      重測地籍調查表及補正表核閱相符（見原審卷第六七至七九頁），且為上訴人
      所不爭執，是兩造就系爭土地之經界線不明，而有爭執之情形，則被上訴人提
      起本訴求為確認兩造間系爭土地之經界線，即無不合，合先敘明。
（二）上訴人抗辯系爭土地之經界線，如附圖所示Ｇ—Ｈ—Ｉ點連接線部分：
    １‧上訴人辯稱：系爭土地於八十九年間進行地籍圖重測及土測局受原審囑託測
        定系爭土地之經界線如附圖所示１—６點連接線，先後二次鑑測均係以精密
        電子儀器按舊地籍圖測量計算系爭土地面積，然第二次測量結果，被上訴人
        所有系爭四四地號土地面積卻增加二三點八四平方公尺，上訴人所有系爭四
        二、四三地號土地面積卻滅少二五點五二平方公尺，因認土測局未公平地就
        實際舊地籍圖面積予以測量云云。查土測局人員於八十九年三月十五日依舊
        地籍圖測量，計算系爭各筆土地面積時，乃係由辦理地籍圖重測人員依舊地
        籍圖圖面所示經界線為準據，計算系爭各筆土地面積，斯時系爭土地外圍界
        址及系爭土地界址均未經公告確定，然土測局受原審囑託於九十一年二月二
        十一日鑑測系爭土地經界線之際，當時系爭土地周圍之鄰地新地籍圖，業經
        重測公告確定，故土測局該次鑑測時，對於系爭土地外圍係依重測前確定坐
        標，系爭土地界址則依重測前地籍圖測定坐標為準據，計算系爭各筆土地面
        積一節，此有土測局九十一年三月五日九一地測二字第０二七一三號函附鑑
        定書說明二及附圖說明欄中載明甚詳（見原審卷第六五至六六頁）。準此，
        系爭土地先後二次雖經土測局以舊地籍圖測量計算系爭土地面積，然各該計
        算系爭土地面積之依據及方法各有不同，其結果當然有所差異，是上訴人執
        此質疑土測局就附圖所示之鑑定圖並未公平就實際舊地籍圖面積予以測量云
        云，尚有誤會。
    ２‧上訴人又辯稱：系爭土地於八十九年間進行地籍圖重測時，係全面依舊地籍
        圖測量，測得之面積對兩造最公平，其準確性、完整性均不容質疑云云。查
        系爭土地固於八十九年三月十五日全面依舊地籍圖測量，亦即就系爭土地外
        圍經界線及系爭土地經界線均依重測前地籍圖位置鑑測，經計算出被上訴人
        所有系爭四四地號土地面積為五二五平方公尺、上訴人所有之系爭四二、四
        三地號土地面積各為一四七０、七０八平方公尺，有卷附糾紛協調圖說及分
        析表一件在卷可憑（見原審卷第十六頁），然經本院囑託土測局於九十二年
        九月八日再次全面依舊地籍圖測量系爭土地面積，經計算出被上訴人所有系
        爭四四地號土地面積為五二六平方公尺、上訴人所有之系爭四二、四三地號
        土地面積各為一四五三、六七九平方公尺，有卷附補充鑑定圖說一件在卷可
        按（見本院卷第四九頁，面積分析表第四欄所示），顯見系爭土地先後二次
        測量之面積不一，此經本院函詢土測局何以先後二次均係全面依舊地籍圖測
        量，會有面積不一之誤差？經土測局函覆稱：「‧‧‧前述二項面積係法院
        囑託鑑測人員與辦理地籍圖重測人員分別描繪重測前地籍圖後，再以坐標讀
        取儀逐點讀取坐標或用其他測算方式，據以計算面積，難免會有不一致之情
        形‧‧‧」等語明確，有該局九十三年八月十日測籍字第０九三０００九四
        五六號函一件附卷可稽（見本院卷第一一六至一一八頁）其函覆與常情尚無
        不合，亦難認有何違反鑑定法規及邏輯推論之顯然錯誤，應堪採信。可徵，
        土測局人員於八十九年三月十五日依舊地籍圖測量，計算系爭各筆土地面積
        時，係由辦理地籍圖重測人員描繪重測前地籍圖後，再以坐標讀取儀逐點讀
        取坐標或用其他測算方式，據以計算面積，該次鑑測方法，既然僅係依舊地
        籍圖進行圖面描繪計算，並未經實地測量鑑測，根本無從施測系爭土地附近
        之界址點、使用坵形位置等，則該次僅以人工進行圖面描繪計算面積，難免
        產生誤差所在，是依此鑑測方法所得鑑測結論自無從採認，從而，被上訴人
        抗辯八十九年三月十五日進行地籍重測時之面積，對兩造最公平云云，即無
        可採。
    ３‧況台灣地區之地籍圖多係日據時期所測繪者，當時之原圖已於二次世界大戰
        期間遭盟軍炸燬，現今使用之地籍圖均係由原圖描繪裱裝而成之副圖，迄今
        已歷八十餘年，其中部分折損破舊，經界模糊，加以圖紙伸縮，誤差甚大，
        使用困難，甚至不堪使用，兼以近年來社會經濟繁榮，都市土地價格高漲，
        土地分割頻繁，細分益烈，目前都市地區一千二百分之一及六百分之一比例
        尺之地籍圖，已無法符合實際需要，必須有賴辦理地籍圖重測，建立新地籍
        測量成果，才能切實保障合法產權，杜絕界址糾紛。基此理由，內政部乃於
        六十四年起，特擬訂計劃，分期分區，將台灣地區地籍圖予以重測，並於同
        年七月二十四日修訂土地法，增加第四十六條之一、第四十六條之二、第四
        十六條之三，共計三條條文，作為日後地政機關辦理地籍圖重測時之法律依
        據（內政部六十四年十一月二十七日台內地字第六五一八五九號函、六十七
        年十月二十三日台內字第八一八八四二號函、七十四年九月九日台內地字第
        三四０八八三號函參照）。是以，系爭土地及鄰地既前於八十九年間辦理地
        籍圖重測，並依土地法公告確定，土地所有人即應依重測公告確定後之新地
        籍圖行使權利，方不致混亂，且土測局亦明確函稱：「‧‧‧本地外圍重測
        公告確定之地籍圖經界線與重測時界址爭議未解決，系爭土地外圍地籍圖經
        界線經重測公告確定，重測前地籍圖已停止使用」等語，有該局九十二年九
        月二十九日測籍字第０九二００一二九一八號函一件在卷可參（見本院卷第
        四七至四八頁），且舊地籍圖亦因老舊模糊，原一千二百分之一比例尺之準
        確性亦已不敷使用，則上訴人一再抗辯應全面以舊地籍圖進行鑑測，自屬無
        據。
    ４‧上訴人復辯稱：地籍圖重測，應以段為實施單位，然土測局僅就系爭三筆土
        地施測，且外圍土地採用重測公告確定後之經界線為依據，有違地籍重測之
        規定，又土測局於鑑測時僅採用偏向被上訴人土地一方之HBO55、HBO87、HB
        O56、HB377、HB378等圖根點，卻不採用鄰近上訴人所有系爭四二、四三地
        號土地之HB373、HB372、HB371、HB370等圖根點，故土測局測定系爭土地經
        界線之準確性，不值採認云云。查系爭土地及鄰地於八十九年間辦理地籍圖
        重測，除兩造就系爭土地之經界線尚有爭議外，系爭土地與鄰地之經界線業
        經公告確定，此為兩造所不爭，則土測局僅受原審囑託測量系爭土地之經界
        線，並非就系爭土地相鄰同段之其他土地進行地籍圖重測，自無庸以系爭土
        地坐落同段地號之全部土地為施測範圍；又土測局受原審囑託辦理系爭土地
        經界線鑑測時，依據內政部訂頒「辦理法院囑託土地界址鑑定書圖格式」貳
        、作業程序—六、圖根測量—（一）規定：「鑑測土地附近已有適當數量之
        圖根點者，應依地籍測量實施規則第二編第二章有關規定辦理檢測，檢測圖
        根點須先在該土地適當範圍內至少選定三個點位進行」，因而以系爭土地附
        近重測時測設之圖根點HB055、HB087、HB056、HB377、HB378，經計算檢核
        無誤後，作為該次鑑測之控制點一節，亦經該局上開九十三年八月十日測籍
        字第０九三０００九四五六號函覆明確，則土測局採用HB055、HB087、HB05
        6、HB377、HB378作為施測之圖根點，亦核與上開作業程序規定相符；參以
        ，依卷附系爭土地鑑測原圖所示（見本院卷第五五頁），上開HB055、HB087
        、HB056、HB377、HB378等圖根點，共構形成北、西、南三側之ㄇ字走向，包
        覆系爭土地及相鄰周圍土地之外界，反觀上訴人所舉上開HB373、HB372、HB
        371、HB370等圖根點，呈現南北走向，坐落位於上訴人所有系爭四二、四三
        地號土地之東側外界，不僅與被上訴人所有系爭四四地號土地無涉且相距甚
        遠，是以上開HB055、HB087、HB056、HB377、HB378等圖根點，不僅係系爭土
        地相鄰周圍土地外圍業經重測公告確定之界址點，且同時兼顧系爭三筆土地
        之坐落位置，益徵土測局採用上開HB055、HB087、HB056、HB377、HB378等圖
        根點為鑑測之控制點，並無違失之處，故上訴人前開所辯，亦無可取。
    ５‧上訴人另辯稱：系爭土地之經界線應如附圖所示Ｇ—Ｈ—Ｉ點連接線云云。
        惟查，原審會同兩造及土測局人員履勘系爭土地之經界線時，上訴人對於原
        審詢問為何以Ｇ、Ｈ、Ｊ三點為界點？則答稱：因為Ｇ點處有一棵類似蘆薈
        之植物（現場已無該植物，僅留部分根部），Ｈ點則是伊認為之界點，至於
        系爭土地南側界點，因為伊無法辨識，所以才以他人土地可確定之界點即Ｊ
        點為第三個指界點等語（見原審卷第一五七頁），又上訴人前於系爭土地於
        八十九年間進行地籍圖重測時，則係指出系爭土地之經界線為Ａ′—Ｂ′—
        Ｃ′—Ｄ′—Ｅ′連接線，有前開糾紛協調圖說及分析表可參（見原審卷第
        十六頁），且上訴人訴訟代理人於本院準備程序時亦自陳：「‧‧‧系爭四
        二、四三地號土地，原本是我媽媽即上訴人在耕作，已經有十幾年沒有在上
        開土地耕作，處於休耕狀態，我媽媽對於實際上與四四地號土地的經界線何
        在也看不出來」等語在卷（見本院卷第二九頁），則依上訴人先後指界系爭
        土地經界線，不僅界址點數量不一，且經界線之位置亦有相當差距，是以上
        訴人上開指界過程以觀，上訴人對於系爭土地之實際使用現狀，已因時隔多
        年不甚熟悉，僅憑模糊之印象及主觀臆測予以指界，是其所指系爭土地之經
        界線為如附圖所示Ｇ—Ｈ—Ｉ點連接線云云，顯然欠缺客觀之依據。再者，
        上訴人上開所指Ｇ、Ｈ、Ｊ界點因未與南端經界線相交，故土測局人員乃延
        伸Ｈ與Ｊ二界點後，得出與經界線相交之Ｉ點，而據以確認上訴人所指系爭
        土地之經界線，此亦據土測局本件承辦人員董守義於原審證稱明確（見原審
        卷第一一一頁），然依重測前地籍圖所示（見本院卷第四四頁），系爭土地
        之經界線計有六點曲折處，而上訴人所指之如附圖所示Ｇ—Ｈ—Ｉ點連接線
        ，卻僅有一曲折處，二者相比，益可證上訴人所指系爭土地之經界線為如附
        圖所示Ｇ—Ｈ—Ｉ點連接線云云，應無可採。
（三）被上訴人主張系爭土地之經界線，如附圖所示１—６點連接線部分：
    １‧本件依原審會同兩造履勘系爭土地之經界線，並囑託土測局人員參照舊地籍
        圖經界線測量繪製鑑定圖，經內政部土地測量局人員以精密電子測距經緯儀
        ，在系爭土地附近周圍利用前測設圖根點，經計算檢核閉合後作為該測區之
        控制點，然後以各圖根點為基點，分別施測系爭土地當事人指界之位置及附
        近之界址點，將各點施測計算之坐標值輸入電腦，經自動繪圖儀展繪於鑑測
        原圖上（同重測前地籍圖比例一千二百分之一及重測後地籍圖比例尺五百分
        之一），然後依據台南縣鹽水地政事務所保管之地籍圖、地籍調查表、坐標
        資料、宗地資料等謄、展繪本案有關土地地籍圖經界線，與前項成果核對檢
        核後，測定於鑑測原圖上，作成五百分之一鑑定圖，認定兩造間系爭土地之
        地籍圖經界線即為如附圖一所示１—６點連接線，有土測局上開鑑定書及鑑
        定圖附卷可憑。
    ２‧又按土地複丈圖之調製：１‧依地籍圖或圖解地籍圖數值化成果調製土地複
        丈圖時，應將其鄰接四週適當範圍內之經界線及附近圖根點，精密移繪或繪
        製於圖紙上‧‧‧２‧土地複丈圖調製後，應經核對地籍圖、原有土地複丈
        圖及地籍調查表無誤後，始得辦理複丈；複丈應以圖根點或界址點作為依據
        ，分別為地籍測量實施規則第二百三十九條第一項、第二項、第二百四十條
        所明定，準此，土測局受原審囑託鑑測系爭土地時，係依原審法官現場囑託
        事項辦理，並以台南縣鹽水地政事務所保管之地籍圖、地籍調查表、坐標資
        料、宗地資料為依據，調製如附圖所示１—６點連接線為系爭土地經界線之
        鑑測結果，符合上開地籍測量實施規則之規定，且土測局係以其專業測量技
        術及精密儀器先行施測後，再將施測成果與地籍圖之經界線進行核對檢核，
        其所用施測方法在鑑測技術上亦無何瑕疵可指，應屬可採。
    ３‧司法院大法官會議釋字第三七四號解釋意旨重於重測結果無「增減人民私權
        」之效力，如重測時在土地附近所定據以實施測量之圖根點失其妥適性、坐
        標值標示錯誤、電腦程式或輸入錯誤致自動繪圖儀展繪錯誤等，致土地所有
        權人發生面積增加或減少之所有權變動結果，而允許提起民事訴訟解決，並
        非全面否定重測價值，讓所有地籍再回歸未重測前之狀態。查系爭土地其周
        圍鄰地於八十九年間進行重測後，除系爭土地之經界線外，系爭土地外圍地
        籍圖經界線業經重測公告確定一節，業如前述，又系爭土地外圍重測前地籍
        圖經界線與重測公告確定之地籍圖經界線，幾乎呈平行狀，有上開補充鑑定
        圖說可稽（見本院卷第四九頁），亦即系爭土地外圍於重測前後之經界線並
        無異常之變動，則土測局受原審囑託鑑測系爭土地之經界線時，係就系爭土
        地之外圍土地採用重測公告確定後之經界線為依據，此一施測方法自屬妥適
        ；又系爭土地之經界線經土測局鑑測如附圖所示１—６點連接線，計有六點
        曲折處，此與卷附重測前地籍圖所示系爭土地之經界線，計有六點曲折處，
        亦相吻合（見本院卷第四四頁），已屬可採。此外，上訴人復未能証明本件
        土測局鑑測時有何在系爭土地附近所定據以實施測量之鑑測控制點失其妥適
        性、各鑑測控制點坐標值標示錯誤、電腦程式或輸入錯誤致自動繪圖儀展繪
        錯誤等因素，致影響系爭土地經界線之正確性，是土測局鑑測如附圖所示１
        —６點連接線為系爭土地之經界線，核與系爭土地實況之經界線相符，則被
        上訴人主張系爭土地之經界線，如附圖所示１—６點連接線，即屬可採。
（四）末按敗訴人之行為，按當時之訴訟程度，為伸張或防衛權利所必要者，因該行
      為所生之費用，法院得酌量情形，命勝訴之當事人負擔其全部或一部，民事訴
      訟法第八十一條第二款定有明文。查確認土地經界糾紛，核其性質屬於形成之
      訴，兩造本可互換地位，則被上訴人於原審提起本訴雖依法有據，然上訴人之
      應訴又係法律規定所不得不然，其抗辯自為伸張或防衛權利所必要，是原審依
      民事訴訟法第八十一條第二款之規定，本於職權認定原審之訴訟費用應由兩造
      按所有土地面積之比例分擔，並無不當。上訴人猶執原審此部分訴訟費用之諭
      知，有所違誤云云，尚屬無據。
四、綜上所述，本院參酌兩造之主張及系爭土地之面積、地形、位置，並參考土測局
    之鑑定圖及地籍圖，認定系爭土地之經界線，應以如附圖所示１—６點連接線為
    適當，原審判決系爭土地之經界線同上開連接線，核無違誤。上訴意旨仍執陳詞
    ，指摘原判決不當，求予廢棄改判，為無理由，應予駁回。
五、本件事證已臻明確，兩造其餘攻擊防禦方法，於本件判決結果已不生影響，爰不
    再逐一予以論究，附此敘明。
六、據上論結，本件上訴為無理由，依民事訴訟法第四百三十六條之一第三項、第四
    百四十九條第一項、第七十八條，判決如主文。
中　　　華　　　民　　　國　　九十三　　年　　 十一 　　月　　 十七 　　日
                                  臺灣臺南地方法院民事第一庭
~B審判長法官　張銘晃　張銘晃
~B法　    官　張銘晃　張銘晃
~B法　    官　張銘晃　張銘晃
右正本證明與原本無異
本判決不得上訴
~F0
~T40
附表：（面積單位：平方公尺）
  ┌─────────────────┬─────┬─────┬────┐
  │太子宮段太子宮小段　　　　　　　  │181-86地號│182-4地號 │183地號 │
  │所有權人                          │丙○○    │甲○○    │甲○○  │
  ├─────────────────┼─────┼─────┼────┤
  │兩造調處時，依舊地籍圖計算面積    │525       │708     　│1470    │
  ├─────────────────┼─────┼─────┼────┤
  │土測局依重測前舊地籍圖，以如附圖所│548.84    │700.55    │145.93  │
  │示１—６點連線為經界，計算面積　  │          │          │        │
  ├─────────────────┼─────┼─────┼────┤
  │差距                              │23.84     │-7.45   　│-15.07  │
  └─────────────────┴─────┴─────┴────┘
